【裁判字號】    95,上易,790
【裁判日期】    951214
【裁判案由】    恐嚇等
【裁判全文】
臺灣高等法院刑事判決                 95年度上易字第790號
上  訴  人  臺灣板橋地方法院檢察署檢察官
上  訴  人
即  被  告  戊○○
                      樓
選任辯護人  張景豐律師
被      告  甲○○
被      告  乙○○
上二人共同
指定辯護人  本院公設辯護人  郭書益
上列上訴人因恐嚇等案件，不服臺灣板橋地方法院94年度易字第
813號，中華民國95年3月3日第一審判決（起訴案號：臺灣板橋
地方法院檢察署94年度偵字第3450號），提起上訴，本院判決如
下：
    主  文
上訴駁回。
    事  實
一、緣戊○○與林可欣為同居男女朋友關係，而林可欣復行結識
    有配偶之人丙○○。於民國（下同）94年2月13日晚間11時
    至12時許左右，丙○○前往林可欣位在台北縣板橋市○○路
    ○ 段2號14樓之住處與林可欣碰面，而為戊○○所悉，戊○○心生不滿，遂於翌日凌晨3、4時許趕往林可欣住處，見丙○○深夜與林可欣共處一室，旋即質疑丙○○與林可欣間之
    關係，而與丙○○發生口角進而扭打。嗣戊○○以電話聯絡
    友人金榮光前來協助處理上開糾紛，金榮光遂邀甲○○、乙○○及年籍真實姓名不詳、綽號「阿彬」之成年男子，一同
    前往林可欣住處，戊○○竟與甲○○、乙○○及綽號「阿彬
    」之成年男子，基於共同傷害他人身體之犯意聯絡，或徒手
    、或持林可欣所有之鍋鏟、塑膠板凳等物品，毆打丙○○之
    頭、臉部及身體，致丙○○受有頭部外傷合併兩眼挫傷、胸
    前、左腰部、雙下肢多處瘀傷、頭皮擦傷及後枕部頭皮下血
    腫、雙耳瘀傷等傷害；關於兩眼挫傷部分因外傷性神經病變
    ，目前視力右眼0.1、左眼0.05。戊○○又與甲○○、乙○○及綽號「阿彬」之成年男子基於恐嚇之犯意聯絡，上前脫
    去丙○○之褲子，由該綽號「阿彬」之人持菜刀揮舞，戊○○、甲○○、乙○○三人向丙○○恫稱欲割去其生殖器、將
    其殺害等加害生命、身體之事，復由甲○○、乙○○持手機
    作勢對丙○○之生殖器拍照，戊○○則揚言欲將照片公諸媒
    體，讓丙○○在地方上無法做人等加害名譽之事，以此方式
    恐嚇丙○○，致生危害於丙○○之安全。嗣戊○○於上午6
    時30分許電知丙○○之妻連玲巧前來帶丙○○返家，連玲巧
    遂偕表弟郭俊仁前往林可欣住處，戊○○即告知連玲巧有關
    林可欣與丙○○深夜共處一室之事，適連玲巧身體不適，丙○○隨即與連玲巧、郭俊仁等離開上開地點，經丙○○報警
    處理，始悉上情，並扣得林可欣所有之鍋鏟1把、破裂之塑
    膠板凳1個。
二、案經丙○○訴由台北縣政府警察局海山分局報告台灣板橋地
    方法院檢察署檢察官偵查起訴。
    理  由
一、上訴人即被告戊○○經合法傳喚，無正當理由不到庭；惟其
    於原審時不否認於上開時、地徒手毆打丙○○之事實，然辯
    稱：其係因懷疑丙○○與其女友林可欣發生性關係，一時氣
    憤始與丙○○發生互毆扭打，且未恐嚇丙○○云云；被告甲○○則不否認經金榮光邀約其前往林可欣住處處理戊○○與
    丙○○之糾紛，並以腳踹踢丙○○，惟否認恐嚇丙○○，辯
    稱其並未強脫丙○○之褲子，且其手機並無照相功能，不可
    能對丙○○的生殖器拍照云云；被告乙○○則矢口否認有何
    傷害及恐嚇丙○○之犯行，辯稱案發當時金榮光並未邀其前
    往林可欣住處，且該時其係在家中睡覺，並未出門，不可能
    毆打或恐嚇丙○○云云。
二、經查:
  (一)告訴人確受被告三人之毆打乙節，業經證人即告訴人丙○○
    於原審審理中證稱：「我在案發當天被毆打，地點是在林可
    欣租屋的地方，…我於94年2月14日0時許到林可欣家，我們
    有談一些事情，大約凌晨3、4點時，戊○○就到林可欣家，
    進來後就拉我的衣服打我，打我的臉、頭，用他的拳頭打我
    ，他說我找他老婆，我就說有什麼問題就找警察來談，戊○○就打電話找他的朋友過來，…約五分鐘以後就有人來，先
    進來三個年輕人，包括在庭的被告乙○○及甲○○，另外還
    有一人不在庭上，後來又來一位，他最後進來，那個人行動
    不便，有拿助行器，他們進來以後就一邊罵我一邊打我，他
    們說我勾引別人的老婆，房間裡面有塑膠板凳，有人進廚房
    拿鍋鏟，用鍋鏟和板凳打我，我被打的時候不敢抬頭看，無
    法確定是何人拿鍋鏟或塑膠板凳打我，…他們打我打了很久
    ，問我這件事情要如何處理，…後來還有兩名男子強脫我的
    褲子，其中有人先拿菜刀威脅要割掉我的生殖器，是一個戴
    眼鏡的人說的，現場只有一個人戴眼鏡，但不是在庭的被告
    甲○○或乙○○，那個人好像沒有抓到。之後又拿他們的手
    機要對我拍照，當時我就一直反抗，…，他們照相的目的是
    說要讓我沒辦法在地方做人，因為我是里長，他們說要把照
    片拿給報社或電視台。他們是在拍照之前說的，把我的褲子
    脫掉之後，那個戴眼鏡的人也有再說一次，後來要我跪在地
    上，被告甲○○、乙○○還從高處跳下來踹我。之後戊○○
    問我老婆連玲巧的電話，用他的手機打電話給我老婆，他跟
    我老婆說我喝醉了趕快來帶他回去，…大約半個鐘頭之後我
    老婆跟我表弟郭俊仁就到現場按門鈴，那時我還是繼續被打
    ，我聽到是我老婆過來，就大聲呼救，他們要我老婆、表弟
    處理這件事情，否則不能離開，當時已經早上八點多，後來
    我老婆看他們打我就暈過去，那個行動不便的人說要我趕快
    帶我老婆回去，不要讓我老婆死在這裡，我才能離開，我走
    的時候被告三人還說要我不能報警，否則會對我小孩不利」
    等語（見原審卷95年2月16日審筆錄第4至6頁），核與其於
    警詢及偵查中所述一致。
 (二) 又證人林可欣於原審審理中亦證稱：「94年2月14日凌晨是
    丙○○先到場，戊○○在凌晨3、4點才到，之後戊○○質問
    丙○○與我的關係，後來兩人就徒手互毆。後來又有四人到
    場，他們也來質問丙○○與我的關係，接著除了金榮光行動
    不便沒有動手外，其他三人都和丙○○互毆。後來我有聽到
    有人說脫丙○○的褲子要拍照之事，但沒有看到，因為我頭
    都低著，我也有聽到有人說要殺丙○○、並要割掉丙○○的
    生殖器，但不知道是誰說的，那時我都低著頭，因為我臉受
    傷，…實際上有無拍照我不清楚。…但我有看到甲○○拿手
    機作勢要對丙○○拍照的動作。我有聽到有人說要拿菜刀割
    丙○○的生殖器，但我家沒有菜刀，誰說的我也不清楚，當
    時我頭低著，所以沒有看到是否有人拿菜刀」等語（見同上
    卷94年12月22日審理筆錄第3至14頁），其所述情節，復大
    致與告訴人所述情節相符，足見告訴人所述屬實。則被告戊○○、甲○○辯稱並未出言恐嚇告訴人丙○○云云，乃卸責
    之詞，無非可採信。至於被告甲○○所持用之行動電話即便
    不具照相功能，其作勢拍攝告訴人裸露之下體，並揚言讓照
    片公諸媒體，客觀上足以造成告訴人之恐懼，此亦不影響被
    告甲○○恐嚇犯行之成立。
 (三) 告訴人丙○○為被告三人毆打，確受有頭部外傷合併兩眼挫
    傷、胸前、左腰部、雙下肢多處瘀傷、頭皮擦傷及後枕部頭
    皮下血腫、雙耳瘀傷等傷害；關於兩眼挫傷部分因外傷性神
    經病變，目前視力右眼0.1、左眼0.05，亦有亞東紀念醫院
    驗傷診斷證明書（見丁○94年偵字第3450號偵查卷第61頁
    ）、及台北市萬芳醫院診斷證明書與該院95．8．29 萬院醫
    痛字第0950005473號函（見本院為第54、70頁）附卷可稽；
    復經證人即主治醫師吳建良到院結證屬實。從而，被告戊○○、甲○○恐嚇及傷害告訴人之犯行，事證明確，堪予認定
    。
 (四) 另據告訴人即證人丙○○於警詢中指稱：「戊○○、甲○○
    、乙○○均有在場且動手毆打我的人，金榮光因行動不便，
    並未毆打我，且乙○○及甲○○還拿行動電話要拍我裸照」
    等語（見丁○94年偵字第3450號偵查卷第4頁）；復於原審
    審理中具結證稱：「戊○○打電話找朋友到場幫忙後約5分
    鐘，就有三名男子到場，包括在庭的被告甲○○、乙○○，
    另外一人不在庭上，之後又有一名行動不便、拿著助行器的
    人到場…我能確定戊○○、甲○○、乙○○就是攻擊我的人
    ，因為我和他們三人有面對面講話。戊○○一進門就抓我的
    衣服，用拳頭打我的頭、臉，甲○○、乙○○後來進來，也
    有打我身體、踹我全身，乙○○有拿鍋鏟從我頭部敲下去，
    被告三人和另一名男子都有說要割掉我的生殖器」等語（見
    原審卷95年2月16日審理筆錄第4至5頁、第7頁、第9頁）。
    又證人即告訴人之妻連玲巧於原審審理中亦證稱：「我在林
    可欣住處確實有看到甲○○、乙○○，現場有五名男子，包
    括戊○○、甲○○、乙○○、金榮光及另一名戴眼鏡的男子
    ，另外還有我先生丙○○及郭俊仁在場」等語（見同上卷94
    年12月22日審理筆錄第18頁）。而證人郭俊仁於偵查中復具
    結證稱：「在庭的三人（指告戊○○、甲○○、乙○○）都
    在案發現場，在庭上穿紅衣服的人（指被告乙○○）有踹丙○○」等語（見偵查卷第106至107頁）。由上開證人之證言
    ，已足見被告乙○○於本案發生時確有毆打、恐嚇告訴人之
    犯行。
 (五) 雖共同被告戊○○於偵查及原審審理中均供稱金榮光是帶「
    阿億」（指被告甲○○）、「阿彬」、「阿勝」到林可欣住
    處，被告乙○○並未前往云云，然被告戊○○於警詢中亦曾
    供稱：「我請我朋友金榮光來幫忙處理，結果金榮光帶另外
    三人過來，包括甲○○、乙○○及綽號『阿彬』之人，金榮
    光行動不便，並未毆打丙○○，但甲○○、乙○○、『阿彬
    』則都有打丙○○」等語（見丁○94年偵字第3450號卷第8
    至9頁），其前後供述不一，自不得遽為被告乙○○有利之
    認定。此外，證人林可欣雖於原審審理中亦證稱：「當時被
    告甲○○有到場，但被告乙○○並未到場」云云（見本院94
    年12月22日審理筆錄第5頁），然證人林可欣亦於該審理期
    日亦證稱：「之前戊○○與丙○○互毆我有看到，但後來我
    有被戊○○毆打，後來的狀況沒有注意，那時我頭都低低的
    」等語，及「因為他們一進來就與丙○○發生口角，一陣混
    亂，所以我也沒有看清楚他們的長相。我能認出金榮光及甲○○在場，是因為我在案發之前有見過他們兩人。但我在案
    發之前並未見過被告乙○○」等語（見上開審理筆錄第6頁
    、第13頁）。證人林可欣既因低頭而無法注意金榮光到場後
    之情狀，復因被告戊○○一再質疑其與丙○○間之關係，又
    受被告戊○○之毆打而驚恐，則證人林可欣無法確認被告乙○○是否在場，亦於常情相符，是其所證尚難據為被告乙○○有利之認定。
 (六))被告乙○○雖又舉其兄周金樹為其不在場證明。然證人周金
    樹於原審審理中證稱：「我平時都與乙○○一起住在家裡，
    94年1月至4月間，乙○○都是做一些臨時性的工作，如果沒
    有工作時，大都待在家裡看電視，三餐大都在家裡吃，晚上
    也很少出門，我能確定案發當日乙○○並未出門，因為我94
    年2月14日0時許返家，那時乙○○已經睡了，到凌晨5點左
    右我才睡覺，到翌日中午起床，乙○○比我早起，94年2月
    14 日中午我們還在家裡吃中飯」等語（見原審卷95年2月16
    日審理筆錄第11至16頁）。惟與乙○○於原審審理中所述:
    「94 年2月14日上午我睡到7、8時許，沒有注意周金樹睡到
    幾點，之後就到網咖打電動，到晚上10點才回家，午餐是在
    網咖內吃泡麵或是吃隔壁的控肉飯，平常很少回家吃飯」等
    語（見原審上開審理筆錄第17至18頁），就被告乙○○平日
    之生活習慣及於94年2月14日日間之活動情形，二人所述互
    有矛盾，則證人周金樹所述是否屬實，已有可疑。況證人周
    金樹對被告乙○○於94年2月14日日間之活動狀況已非知之
    甚稔，又何能特別記憶94年2月13日晚間被告乙○○是否未
    曾外出？益見證人周金樹所證，亦難為被告乙○○有利之認
    定。被告乙○○上開所辯，無可採，其傷害、恐嚇告訴人之
    犯行，事證明確，足堪認定。
 (七) 至被告乙○○聲請鑑定扣案鍋鏟、板凳等證物之指紋乙節。
    惟查本件事實認定被告等三人，或徒手、或持鍋鏟、塑膠板
    凳等物品，毆打告訴人，是何人持上開物品，已無法強為分
    析，縱無法驗得被告乙○○之指紋，亦難據以認定被告乙○○未參與本件犯行，從而鑑定指紋乙節已無意義，本院認無
    必要，併此明。
 三、被告戊○○、甲○○、乙○○三人或徒手、或持鍋鏟及塑
     膠板凳毆打告訴人部分，核均係犯刑法第277條第1項之傷
     害罪。又被告三人將告訴人之衣物脫去，以作勢欲割去其
     生殖器、將其殺害及公開拍攝裸照等加害生命、身體、名
     譽之事，恐嚇告訴人，致生危害於安全部分，均係犯刑法
     第305條之恐嚇危害安全罪，被告三人數恐嚇及數傷害行為
     ，均係基於單一犯意所為之接續行為，均應以一行為視之
     ；公訴意旨則認犯刑法第346條第3項、第1項之恐嚇取財未
     遂罪。然按刑法第346條第1項之恐嚇取財罪，係以意圖為
     自己或第三人不法所有為構成要件之一，若僅以恐嚇方法
     使人交付財物，而並無不法所有意圖，縱令其行為或可觸
     犯他項罪名，要無由成立本條之恐嚇取財罪，此有最高法
     院84年度台上字第4566號判決意旨可參。經查告訴人即證
     人丙○○於原審審理中係證稱：「只有行動不便的那人（
     指金榮光）並未打我，但有問事情要如何處理，否則可能
     會被打死，戊○○說『你跟我老婆在一起那麼久，看你如
     何賠償』，其中有一名男子說我在當里長，拿1,000萬元出
     來賠償沒問題，並沒有要我拿1,000萬元出來，…另外還有
     一個人說前幾天有處理一件類似的情形，是用50萬元和解
     ，問我現在要用多少錢處理，…後來行動不便的那人（指
     金榮光）說以50萬元處理，看我的意思如何」等語（見原
     審95年2月16日審理筆錄第5頁、第8頁），倘被告三人係基
     於不法所有之意圖而對告訴人採取恐嚇之手段，自當主動
     要求告訴人交付若干財物，否則將對其如何不利，然被告
     等以割掉生殖器、拍攝裸照公諸媒體等言詞對丙○○施加
     恐嚇時，其等恐嚇之言詞中並未提出交付財物之條件，足
     見告訴人所述，乃金榮光為居中協調戊○○與丙○○間之
     糾紛所建議之賠償方案。再者，參以證人林可欣於原審審
     理中證稱：「我有聽到有人說脫丙○○的褲子要拍照之事
     ，也有聽到有人說要殺丙○○、並要割掉丙○○的生殖器
     ，但不知道是誰說的，那時我因臉部受傷都低著頭，沒有
     人提到錢的問題，講那些話可能是因為氣憤脫口而出」等
     語（見原審94年12月22日審理筆錄第9頁），而被告戊○○
     又僅稱「看你如何賠償」，被告甲○○、乙○○亦僅在旁
     勸說告訴人丙○○與被告戊○○和解，益見被告三人為上
     述恐嚇言詞，乃因不滿丙○○與林可欣深夜共處一室，為
     嚇阻丙○○與林可欣繼續往來聯絡之目的而為，其等顯係
     基於單純恐嚇之犯意而為，自無何不法所有之意圖可言。
     揆諸上開說明，被告三人主觀上既欠缺為自己不法所有之
     意圖，即與刑法第346條之構成要件不符。惟依公訴意旨所
     述犯罪事實，與前開認定之社會基本事實乃屬同一，本院
     自得變更起訴法條。又被告於裁判確定前犯數罪，且均係
     於95年7月1日之前所犯，修正前刑法第51條規定：「數罪
     併罰，分別宣告其罪之刑，依左列各款定其應執行者：」
     其中第5款規定：「宣告多數有期徒刑者，於各刑中之最長
     期以上，各刑合併之刑期以下，定其刑期。但不得逾二十
     年。」修正後刑法第51 條第5款規定：「宣告多數有期徒
     刑者，於各刑中之最長期以上，各刑合併之刑期以下，定
     其刑期。但不得逾三十年」比較結果，修正後刑法並非較
     有利於行為人，依刑法第2條第1項前段之規定，仍應依修
     正前刑法，定其應執行之刑。被告三人就其上開所犯刑法
     第305條之恐嚇罪及刑法第277條第2項之傷害致重傷罪，均
     犯意各別、行為互殊，應各予分論併罰。公訴意旨認被告
     等所犯之該二罪間有方法結果之牽連關係，尚有誤會。另
     按修正刑法第二十八條關於正犯與共犯之規定，將修正前
     之「實施」修正為「實行」文字，查該條修正理由，主要
     係為排除「陰謀共同正犯」、「預備共同正犯」之處罰，
     以及仍維持「共謀共同正犯」之處罰，是就本件而言，無
     涉刑法第二條第一項所稱法律之變更，仍應適用修正前之
     規定。被告三人與真實姓名、年籍不詳綽號「阿彬」之成
     年男子間，有犯意聯絡及行無分擔，均為共同正犯。
四、原審認事證明確，適用上開規定，並審酌被告戊○○因女友
    與告訴人丙○○深夜共處一室而心生不滿，竟為洩憤而夥同
    被告甲○○、乙○○恐嚇等犯罪動機、目的、手段，並考量
    被告戊○○、甲○○坦承部分犯行，及被告乙○○否認犯行
    ，且均未與告訴人達成和解之犯後態度等一切情狀，就被告
    等共同恐嚇部分，各處有期徒刑3月，就共同傷害部分，量
    處戊○○有期徒刑6月，甲○○、乙○○各有期徒刑5月，並
    均諭知易科罰金之折算標準以銀元300元即新台幣900元折算
    1日，復定其應執行刑為戊○○有期徒刑8月，甲○○、乙○○各有期徒刑7月。於判決理由詳予論述，經核認事用法及
    量刑均無不合。
五、被告戊○○提起上訴，謂原審量刑太重，求為從輕云云，惟
    原審已審酌一切情狀而為量刑，已如前述，難謂重處，是其
    上訴為無理由，應予駁回。至檢察官則循告訴人之聲請，提
    起上訴，謂告訴人所受傷害，已達重傷害程度，原審量刑太
    輕云云；惟被告行為後，刑法業於94年1月7日修正公布，並
    於95年7月1日施行；按行為後法律有變更者，適用行為時之
    法律。但行為後之法律有利於行為人者，適用最有利於行為
    人之法律，修正後刑法第2條第1項定有明文。修正前刑法第
    10條第4項第1至5款原係有關生理機能重傷之規定，第6款則
    為關於機能以外身體與健康重傷之規定，其第1款至第5款均
    係以毀敗為要件，實務上均認須完全喪失機能，方能構成重
    傷，如僅減損則不足以構成，而修正後刑法同條項第1至5款
    則將重傷害之要件放寬為只須「嚴重減損」生理機能納入重
    傷定義，本屬可罰性範圍之擴張，而對行為人不利，是於本
    案，新法並無對被告等有利或不利可言，應適用行為時之刑
    法第10條第4項第1款之規定。本件被害人之兩眼既僅達難治
    之程度，已如前述，自與修正前刑法第10條第4項第1款所稱
    之重傷規定不符；又原審亦已審酌被害人之傷勢而為量刑，
    亦難謂輕縱，是此部分之上訴，亦無理由，均應駁回。
六、被告戊○○經合法傳喚，無正當理由不到庭，爰不待其
    陳述逕行判決。
據上論斷，應依刑事訴訟法第368條、第371條，判決如主文。
本案經檢察官羅榮乾到庭執行職務。
中    華    民    國    95    年  12      月    14  日
                  刑事第十九庭  審判長法  官  宋  祺
                                      法  官  陳憲裕
                                      法  官  吳鴻章
以上正本證明與原本無異。
不得上訴。
                                      書記官  魏淑娟
中    華    民    國    95    年    12    月    18    日
附錄：本案論罪科刑法條全文
中華民國刑法第277條
（普通傷害罪）
傷害人之身體或健康者，處 3 年以下有期徒刑、拘役或 1 千元
以下罰金。
犯前項之罪因而致人於死者，處無期徒刑或 7 年以上有期徒刑；
致重傷者，處3年以上10年以下有期徒刑。
中華民國刑法第305條
（恐嚇危害安全罪）
以加害生命、身體、自由、名譽、財產之事，恐嚇他人致生危害
於安全者，處2年以下有期徒刑、拘役或3百元以下罰金。


司法院資訊處製作；財團法人民間司法改革基金會備份。
